【裁判字號】    92,訴,737
【裁判日期】    920710
【裁判案由】    殺人未遂
【裁判全文】
臺灣桃園地方法院刑事判決                          九十二年度訴字第七三七號
    公  訴  人  臺灣桃園地方法院檢察署檢察官
    被      告  乙○○
    指定辯護人  本院公設辯護人 丙○○
右列被告因殺人未遂案件，經檢察官提起公訴（九十二年度偵緝字第三三０號），本
院判決如左︰
    主  文
乙○○殺人，未遂，處有期徒刑伍年。
鐵鎚壹把，鞋帶乙條，均沒收之。
    事  實
一、乙○○與甲○○同居多年，於民國九十一年間因失業致經濟發生困難，時與甲○
    ○口角，詎竟於九十一年七月二十二日中午，在桃園縣龜山鄉○○村○○街二四
    號五樓租住處，乘甲○○身體不適服藥後昏昏沈沈，在沙發上休息之際，基於殺
    人之犯意，以鐵鎚毆打其頭部，使其受有頭部外傷併挫傷性腦出血、顱骨開放性
    骨折併頭皮撕裂傷、雙眼挫傷、臉部撕裂傷、頸部挫傷之傷害，甲○○驚醒後，
    乙○○並以鞋帶欲勒其頸部，經甲○○抵擋掙脫後，自行離去求救，經送往行政
    院衛生署桃園醫院進行手術急救後，轉往敏盛綜合醫院經國分院加護病房治療，
    至九十一年七月二十五日轉入普通病房，始轉危為安。
二、案經甲○○告訴暨由桃園縣政府警察局龜山分局報請台灣桃園地方法院檢察署檢
    察官偵查起訴。
    理  由
一、訊據被告乙○○雖不否認於前揭時地傷害告訴人甲○○，惟否認有殺人故意，辯
    稱：「當時我沒工作，沒錢，在家裡整修房子，又喝了酒，可能是拿了木棍就打
    她。」、「我們在一起十幾年，也是有感情，不可能要把她怎麼樣。」等語。惟
    查，右揭犯罪事實業據告訴人在警訊、偵查中及本院審理時指訴歷歷，陳稱：「
    他說我沒有得到你，我就要給你死」、「他都攻擊我的頭部，我有看到那是鐵鎚
    」及「被告趁我睡著拿小鐵鎚一直敲我的頭，還拿鞋帶勒我的脖子」等語，且告
    訴人受有前開傷害，均係在頭部、頸部位置，有診斷證明書二紙在卷可資佐證，
    經本院向敏盛綜合醫院經國分院調取甲○○病歷，發覺甲○○急診時，經醫生診
    斷結果，有頭部外傷併挫傷性腦出血、顱骨開放性骨折併頭皮撕裂傷等情，脖子
    上亦有掐傷及勒痕，有甲○○病歷附卷可按。復有隨病歷檢送之甲○○受傷照片
    二幀可証。按刑法殺人罪之成立，必行為人有使人喪失生命之故意，並實施殺害
    之行為，方足當之，是刑法殺人未遂罪與傷害罪之區別，端在以加害人於行為之
    初有無戕害他人生命之故意為斷，迭經最高法院著有判例足資參照。至殺人犯意
    之存否，固係隱藏於行為人內部主觀之意思，被害人傷痕之多寡、受傷處所是否
    即為致命部位、傷勢輕重程度、加害人下手情形、所用兇器為何，並與被害人曾
    否相識，有無宿怨等情，雖不能執為判別殺人未遂與傷害之絕對標準，然仍非不
    得盱衡審酌事發當時情況，觀其行為動機，視其下手情形、用力輕重、刺向部位
    之手段，佐以其所執兇器、致傷結果、與被害人之關係暨行為後之情形等予以綜
    合觀察論斷。查頭部，係人體脆弱部位，任何外力之撞擊均可能及導致死亡，被
    告持小鐵鎚毆打告訴人頭部、拿鞋帶勒其頸部，均為人體致命之重要部分，稍有
    不慎，即取人性命，此乃為一般人知識經驗皆所認知，且被告下手力道甚重，徒
    以敲擊即致告訴人顱骨骨折，不論所持之物為木棒或鐵鎚，均有致命之危險，顯
    見其下手時有致被告於死之不確定故意，是被告所辯無非卸責之詞，不足採信。
    而被告主觀上確有殺人之犯意，且客觀上亦已著手於殺人行為之實施，本件事證
    明確，被告犯行堪以認定。
二、核被告所為係犯刑法第二百七十一條第二項、第一項之殺人未遂罪嫌。被告已著
    手於殺人行為之實行，因告訴人抵抗、逃離而未得逞，依刑法第二十六條前段未
    遂犯之規定減輕其刑。爰審酌審酌被告未念與告訴人同居多年情誼，竟乘其身體
    不適時遽下毒手，且手段兇殘，犯罪情節嚴重，幸告訴人驚醒逃離，始未致命，
    告訴人迄今無法原諒被告，惟被告坦承犯行，深表悔意，並無犯罪紀錄，被害人
    因送醫未發生死亡結果，所造成之危害不大等情，量處被告如主文所示之刑，以
    示懲儆。鐵鎚壹把，鞋帶乙條為被告所有供犯罪所用之工具，雖未扣案，然亦無
    証據足証已滅失，爰依刑法第三十八條第一項第二款之規定沒收之。
據上論斷，應依刑事訴訟法第二百九十九條第一項前段，刑法第二百七十一條第一項
、第二項、第二十六條前段、第三十八條第一項第二款，判決如主文。
本案經檢察官林鈺雄到庭執行職務。
中      華      民      國      九十二      年     七     月     十     日
                                臺灣桃園地方法院刑事第二庭
                                    法  官  沈 士 亮
右正本證明與原本無異。
如不服本判決，應於判決送達後十日內向本院提出上訴狀( 應附繕本 )，上訴於
臺灣高等法院。
        書記官  邱 志 堅
中      華      民      國      九十二      年     七     月     十四   日
附錄本案論罪科刑法條全文：
中華民國刑法第二百七十一條
 (普通殺人罪)
殺人者，處死刑、無期徒刑或十年以上有期徒刑。
前項之未遂犯罰之。
預備犯第一項之罪者，處二年以下有期徒刑。


司法院資訊處製作；財團法人民間司法改革基金會備份。
